臺灣板橋地方法院刑事判決　　　　　　99年度簡上字第1319號
上　訴　人　邱如意
（即被告）
上列上訴人即被告因賭博案件，不服本院99年度簡字第9164號，
中華民國99年11月15日第1 審簡易判決（聲請簡易判決處刑案號
：99年度速偵字第6776號），提起上訴，管轄第2 審之本院合議
庭審理後，判決如下︰
    主  文
原判決撤銷。
邱如意意圖營利，聚眾賭博，處有期徒刑伍月，如易科罰金，以
新臺幣壹仟元折算壹日。
扣案之傳真機壹台、帳單肆拾壹張、簽注單肆拾貳張，均沒收。
    事  實
一、邱如意基於意圖營利供給賭博場所及聚眾賭博之犯意，自民
    國（下同）99年1 月初某日起，自任組頭，提供其位於改制
    前之臺北縣新莊市（改制後為新北市新莊區○○○街28巷16
    號3 樓住處作為公眾得出入之賭博場所，聚集不特定多數人
    參與「香港六合彩」、「臺灣大樂透」賭博財物，其賭博方
    式，係分為2 組號碼（俗稱「二星」）、3 組號碼（俗稱「
    三星」）、4 組號碼（俗稱「四星」）供賭客簽賭，「二星
    」每注簽注金為新臺幣（下同）80元，「三星」、「四星」
    每注簽注金則為70元，再以所簽選之號碼核對香港六合彩每
    週二、四、六及臺灣大樂透每週二所開出之號碼決定輸贏，
    凡賭客簽中香港六合彩或臺灣大樂透「二星」、「三星」、
    「四星」，可分別向邱如意取得5,700 元、5 萬7,000 元、
    70萬元之彩金，如未簽中，則所簽注賭金全歸邱如意所有。
    嗣同年10月15日19時許，在上址為警查獲，並扣得邱如意所
    有之傳真機1 台、簽注單42張及帳單41張，因悉上情。
二、案經改制前臺北縣政府（改制後為新北市政府）警察局新莊
    分局移由臺灣板橋地方法院檢察署檢察官偵查後聲請本院以
    簡易判決處刑。
    理    由
一、訊據上訴人即被告邱如意固坦承有於上開時、地，以前揭方
    式與不特定賭客對賭財物，嗣為警查獲並扣得前述傳真機、
    簽注單及帳單等物件之事實，於本院審理時則辯稱略以：「
    當初我有跟警察說，我原本不會賭博，剛好我先生沒有工作
    ，我也沒有工作，我本來是代人打字，後來朋友請我幫他，
    一個月一萬元，我不懂六合彩，他就教我，後來他在99年10
    月4 日出國就把一些東西留給我，我自己真正從事賭博營利
    是在朋友出國後，警察說我講的情形太複雜，我沒有像警察
    講的賺100 多萬，我才剛開始而已，連錢都沒有收到。」、
    「原審酌定提高易科罰金之折算標準為3,000 元，然未論及
    簽賭過程中仍存有諸多風險，且帳單中之賭金計算尚非如原
    審所述1 注需繳賭資70或80元予被告，被告尚需照顧3 名幼
    兒，家中經濟拮据，請求罰低一點。」等語（參本院100 年
    1 月18日審判筆錄；另參本院卷附上訴及上訴理由狀）。經
    查：
(一)、被告確實有於上開時、地，以前揭方式與不特定賭客對賭財
    物，嗣為警查獲並扣得傳真機1 台、帳單41張與簽注單42張
    等物件之事實，此據被告先後於警詢、偵查中均坦述明確在
    卷（參99年度速偵字第6776號卷第5 至7 頁【警詢】、同卷
    第107 至108 頁【偵查】；以下簡稱「速偵卷」），並有臺
    北縣政府警察局新莊分局99年10月11日偵查報告書（參速偵
    卷第13至14頁）、通聯調閱查詢單（參速偵卷第15至16頁）
    、現場照片4 張（參速偵卷第17至18頁）、臺北縣政府警察
    局新莊分局99年10月15日搜索扣押筆錄及扣押物品目錄表（
    參速偵卷第9 至11頁）暨帳單41張（參速偵卷第20至60頁）
    、簽注單42張（參速偵卷第61至102 頁）等各該書據、物證
    材料均附卷足稽。
(二)、其次，徵諸扣案之帳單41張，其上均係以手寫方式記明各次
    簽賭投注期間、人員姓名及代號、收付賭資數額盈餘計算情
    形等內容，尚且有以紅、藍2 色筆墨另在如上各帳單所示收
    付款額項目上，併予手寫註記修正後之數額等情節；又前揭
    帳單所載簽賭投注期間之始，係為「12/29 ～元/2」（參速
    偵卷第60頁），末則載為「10/5～10/9」（參速偵卷第20頁
    ），其餘則依序記明如「元/5～元/9」、「元/12 ～元/17
    」等文字，而參酌民國99年度曆時表列期日，如上載述期間
    時距，皆可知悉係為每週二至週六之曆日，核與被告坦承以
    伊係依賭客向其所為下注簽賭之號碼，核對香港六合彩每週
    之二、四、六所開出之號碼及臺灣大樂透每週二所開出之號
    碼，決定輸贏並收付賭金等賭博方式，兩者係屬合致。再，
    細究查扣之簽注單42張，亦均係以手寫形式詳予記載各期簽
    注號碼、開獎號數與賭法、賭金賠付額率等情形，堪認被告
    確有於旨揭時、地，以前述方式與不特定賭客對賭財物而營
    利之事實。據此，被告如上辯解情詞，核非可採；其確有首
    開賭博犯行，所憑事證至臻明確，堪足認定。
二、核被告邱如意所為，係犯刑法第266 條第1 項前段之在公眾
    得出入場所賭博罪、同法第268 條之意圖營利提供賭博場所
    及聚眾賭博罪等。被告自99年1 月初某日起至同年10月15日
    19時許為警查獲止，在上開地點，於各期「香港六合彩」、
    「臺灣大樂透」開獎前，多次收單下注而從中獲利，是被告
    如上提供賭博場所並聚眾賭博之行為，本質上均具有反覆、
    延續性行為之特徵，於刑法評價上，堪認係集合多數犯罪行
    為而成立之獨立犯罪型態之「集合犯」，應為包括一罪。另
    詳觀本件檢察官原聲請簡易判決處刑意旨，固未併予記明被
    告於同上時、地尚從事「臺灣大樂透」簽賭之犯罪事實一節
    ，惟此部分因與經檢察官聲請簡易判決處刑部分，核屬集合
    犯之實質一罪關係，仍為聲請效力所及，本院自得併予審究
    ，附此敘明。再被告所犯上揭3 罪間，係基於一個賭博犯意
    決定，達成其同一犯罪之各舉動，應屬法律上之一行為而觸
    犯前開3 罪名，為想像競合犯，應依刑法第55條規定，從一
    重之意圖營利聚眾賭博罪論處。爰審酌被告素行，提供賭博
    場所、聚眾賭博而助長投機風氣，均有害及社會秩序及善良
    風俗，兼衡其具專科畢業之智識程度（參速偵卷第5 頁正面
    之警詢筆錄記載），犯罪動機、目的與手段方式，犯行間隔
    ，賭資規模，尚非鉅大，犯罪後態度等一切情狀，酌情量處
    如主文所示之刑，並諭知易科罰金之折算標準。扣案傳真機
    1 台、簽注單42張、帳單41張等物，皆為被告所有、供本件
    賭博犯行所用物品，業據被告坦認在卷（參速偵卷第6 頁反
    面、第108 頁），爰應依刑法第38條第1 項第2 款規定均宣
    告沒收。
三、本件原審以被告犯行明確，予以論罪科刑，判處有期徒刑5
    月，如易科罰金，以3,000 元折算1 日，固非無見。惟按量
    刑之輕重暨易科罰金之折算標準，雖為實體法上賦予法院自
    由裁量之事項，惟尚非毫無任何之限制，仍有外部界限以及
    內部界限之規制。而所謂之「外部性界限」，係指依據法律
    之具體規定，法院應在其範圍選擇為適當之裁判者；而法院
    為裁判時，應考量法律之目的性與法律秩序之理念所在者，
    則係屬「內部性界限」之規制；是故法院於為判決時，均非
    得踰越。質言之，刑之量定乃至酌定易刑處分之折算標準，
    法院依法行使此等自由裁量權限時，應綜合行為人責任基礎
    ，逐為審視刑法第57條各款情狀，衡酌法規範目的、精神、
    理念及法律秩序，為公平合理適當裁決，此即罪刑相當原則
    之實質體現，是本件被告其雖有簽賭營利犯行，庚續經營數
    月，並自承經營賭資數額等情詞（見99年10月15日警訊筆錄
    速偵卷第6 頁反面），然是衡酌上情，難認已達社會通念所
    認之相當鉅大程度；職此，本院審酌前揭各節，因認被告本
    件賭博犯行，應科處詳如主文所示之刑，並諭知其易科罰金
    之折算標準為1,000 元，較合如上所論。原審酌定被告所受
    宣告刑為有期徒刑5 月，如易科罰金，以法定最高數額標準
    3, 000元折算為1 日，則依據原審所諭示之易刑標準觀察，
    受刑人如未能以該折算標準提出金額為易科罰金之執行，則
    必然應入監服刑，基此衡量刑種之變易所致懲罰效果之輕重
    嚴肅性本質，原審就此為易科衡酌標準，容顯過苛，而有未
    洽；被告執此提起本件上訴，核有理由，應由本院將原判決
    撤銷改判如主文第2 項所示，扣案之物件，並依法為沒收之
    宣告如主文第3 項所示。
據上論斷，應依刑事訴訟法第455 條之1 第1 項、第3 項、第36
9 條第1 項前段、第364 條、第299 條第1 項前段，刑法第266
條第1 項前段、第268 條、第55條、第41條第1 項前段、第38條
第1 項第2 款，刑法施行法第1 條之1 ，判決如主文。
本案由檢察官林俊儀聲請本院以簡易判決處刑，經檢察官林慈雁
到庭執行職務。
中    華    民    國   100    年    1     月    31    日
                  刑事第2 庭審判長法  官  王屏夏
                                  法  官  曹惠玲
                                  法  官  黎錦福
以上正本證明與原本無異。
本件不得上訴。
                                  書記官  蔡麗春
中    華    民    國   100    年    1     月    31    日
附錄本案所犯法條全文：
中華民國刑法第266 條
（普通賭博罪與沒收物）
在公共場所或公眾得出入之場所賭博財物者，處1 千元以下罰金
。但以供人暫時娛樂之物為賭者，不在此限。
當場賭博之器具與在賭檯或兌換籌碼處之財物，不問屬於犯人與
否，沒收之。
中華民國刑法第268 條
（圖利供給賭場或聚眾賭博罪）
意圖營利，供給賭博場所或聚眾賭博者，處3 年以下有期徒刑，
得併科3 千元以下罰金。